【裁判字號】    89,台上,7231
【裁判日期】    891130
【裁判案由】    違反山坡地保育利用條例
【裁判全文】
最高法院刑事判決                              八十九年度台上字第七二三一號
    上  訴  人  甲○○
    選任辯護人  周憲文律師
右上訴人因違反山坡地保育利用條例案件，不服台灣高等法院中華民國八十九年五月
三十一日第二審更審判決（八十九年度上更(一)字第二一八號，起訴案號：台灣板橋地
方法院檢察署八十四年度偵字第七一一號），提起上訴，本院判決如左：
    主  文
原判決撤銷，發回台灣高等法院。
    理  由
本件原判決認定：上訴人甲○○係東華育樂股份有限公司（下稱東華公司）負責人，
該公司於民國七十八年間，經教育部核准在台北縣林口鄉○○○段下福小段一六二九
之四地號等總面積六十九點○六三一公頃之多筆法定山坡地內，籌設東華高爾夫球場
，上訴人與該公司總經理張歐誠（未據起訴），負責該球場現場籌設事宜；其二人明
知其中夾雜同小段一六二九－四○號土地，係屬財政部國有財產局管理之國有山坡地
，竟於未取得合法使用權源之前，為圖球場整體開發之施工便利，共同於七十九年十
一月六日左右，未經該管理機關之同意，著令承攬該工程不知情之中鹿營造股份有限
公司在上開公有山坡地上，擅自施作埋設暗渠、設置擋土牆及便道邊埋設透水管等工
作物等情；因而撤銷第一審判決，改判仍依刑法第二條第一項但書比較新舊法，適用
有利於上訴人之修正前山坡地保育利用條例第三十四條第一項規定，論處上訴人共同
在公有山坡地內擅自設置工作物罪刑（緩刑年）。固非無見。
惟查：一、刑事訴訟法上所謂認定犯罪事實之證據，係指足以證明被告確有犯罪行為
之積極證據而言，該項證據必須適合於被告犯罪事實之認定，始得採為斷罪之資料；
如科刑判決所認定之事實，與所採之證據不相適合，即為證據上理由矛盾，其判決當
然為違背法令。東華公司張歐誠於檢察官偵查中提出施工現場照片，其中附於台灣板
橋地方法院檢察署八十三年度他字第一八七號卷第九十頁及九十一頁照片左上角俱標
示為「暗渠埋設#2擋土牆」，並無「便道邊埋設透水管」部分，原判決理由第二項之
（二）竟憑以認定上訴人經營之東華公司於取得上開土地使用同意權之前，除在該土
地埋設暗渠、設置擋土牆外，並有施作便道邊埋設透水管之情形；其所認定之事實與
所採之證據不相適合，自有證據上理由矛盾之違誤。二、審理事實之法院，對於與被
告被訴事實有關之證據，應從各方面詳予調查，以期發現真實，苟有與待證事實相關
之證據尚未查竣，依法即不得遽為有利或不利於被告之判斷。張歐誠於檢察官偵查中
供稱「（問：土地取得所有權以前是否有使用國有土地？）都沒有使用（庭呈照片十
五張）」云云（見上開他字第一八七號偵查卷第八十七頁），但其當庭提出之施工現
場照片，其中上開二幀俱標示為一六二九－四○號土地，拍攝日期分別為七十九年十
一月六日、七日，係在東華公司於同年十二月二十一日取得財政部國有財產局台灣北
區辦事處同意之前，此與張歐誠前開之當庭供述兩岐，則各該照片上標示之地號，是
否正確無誤，自非全然無疑。究竟各該照片上方之地號標示，係何人所為？其施工地
點之土地是否與標示之地號相符？自應確實查明。原審未予究明，遽於判決理由第二
項之（四），以第一審經訊問證人楊振源、何正旺，並無法指明上開埋設排水涵管等
工作物之確實位置，仍認上訴人確有擅自設置工作物情事，自難認已盡依職權調查證
據之能事。上訴意旨執上述諸端，指摘原判決不當，非無理由，應認原判決仍有撤銷
發回之原因。原判決對於上訴人不另為無罪之諭知部分，既經檢察官起訴書指明與前
開論罪部分有想像競合犯之裁判上一罪關係，依審判不可分原則，應一併撤銷發回，
附予說明。
據上論結，應依刑事訴訟法第三百九十七條、第四百零一條，判決如主文。
中      華      民      國    八十九    年     十一     月     三十     日
                              最高法院刑事第九庭
                                  審判長法官  曾  有  田
                                        法官  陳  宗  鎮
                                        法官  劉  介  民
                                        法官  魏  新  和
                                        法官  孫  增  同
      右正本證明與原本無異
                                              書  記  官
中      華      民      國    八十九    年     十二     月      五      日


司法院資訊處製作；財團法人民間司法改革基金會備份。
